臺灣高等法院高雄分院刑事判決　　　 100年度上訴字第1364號
上　訴　人
即　被　告　蔡俊生
上列上訴人因違反臺灣地區與大陸地區人民關係條例等案件，不
服臺灣高雄地方法院100 年度訴字第514 號中華民國100 年7 月
14日第一審判決（起訴案號：臺灣高雄地方法院檢察署99年度偵
字第2694號；移送併辦：100 年度偵字第2694號），提起上訴，
本院判決如下：
     主  文
上訴駁回。
     理  由
一、按不服地方法院之第一審判決而上訴者，應向管轄第二審之
    高等法院為之。上訴書狀應敘述具體理由；上訴書狀未敘述
    上訴理由者，應於上訴期間屆滿後20日內補提理由書於原審
    法院，逾期未補提者，原審法院應定期間先命補正。第二審
    法院認為上訴書狀未敘述理由或上訴有第362 條前段之情形
    者，應以判決駁回之。但其情形可以補正而未經原審法院命
    其補正者，審判長應定期間先命補正，刑事訴訟法第361 條
    、第367 條，分別定有明文。又所謂不服第一審判決之具體
    理由，必係依據卷內既有訴訟資料或提出新事證，指摘或表
    明第一審判決有何採證、認事、用法或量刑等足以影響判決
    本旨之不當或違法，而構成應予撤銷之具體事由，始克當之
    （例如：依憑證據法則具體指出所採證據何以不具證據能力
    ，或依憑卷證資料，明確指出所為證據證明力之判斷如何違
    背經驗、論理法則）；倘僅泛言原判決認定事實錯誤、違背
    法令、量刑失之過重或輕縱，而未依上揭意旨指出具體事由
    ，或形式上雖已指出具體事由，然該事由縱使屬實，亦不足
    以認為原判決有何不當或違法者（例如：對不具有調查必要
    性之證據，法院未依聲請調查亦未說明理由，或援用證據不
    當，但除去該證據仍應為同一事實之認定），皆難謂係具體
    理由，俾與第二審上訴制度旨在請求第二審法院撤銷、變更
    第一審不當或違法之判決，以實現個案救濟之立法目的相契
    合，並節制濫行上訴（最高法院97年度台上字第892 號判決
    意旨參照）。是以上訴人之上訴書狀或補提之上訴理由書，
    雖有敘述上訴理由，惟所指判決不當、違法情形並未實際上
    存在或所指判決不當、違法情形未足以構成撤銷原判決之理
    由，即與未敘述具體理由無異（最高法院71年度台上字第
    2364 號 判例意旨參照），其所為上訴，即不符合上訴之法
    定要件。
二、本件上訴人即被告蔡俊生因違反臺灣地區與大陸地區人民關
    係條例等案件，經原審以被告蔡俊生共同犯臺灣地區與大陸
    地區人民關係條例第七十九條第二項之圖利使大陸地區人民
    非法進入臺灣地區罪，量處有期徒刑1 年8 月。又共同犯使
    公務員登載不實罪，量處有期徒刑8 月；並定應執行刑為有
    期徒刑1 年10月，緩刑5 年，並應於本案判決確定後1 年內
    ，向公庫支付新臺幣30萬元，及應向檢察官指定之公益團體
    、地方自治團體或社區，提供120 小時之義務勞務，緩刑期
    間付保護管束；有判決書在卷可稽。被告不服提起上訴，略
    以：被告勇於認罪，不浪費司法資源，犯後態度良好，且被
    告未有犯罪前科紀錄，教育程度不高，法律知識不足，因思
    慮欠週致罹刑章。被告當初是因為經濟困頓，父親罹患血癌
    ，有卷附住院病歷為憑，欠了很多醫藥費，難以維生，才犯
    下本案，其犯罪情狀顯可憫恕。被告目前有正當工作，在超
    峰快遞股份有限公司任職，有卷附勞保資料為憑，其母年老
    多病，患有高血壓、高血脂肪酸，有卷附戶籍謄本、檢驗報
    告為憑，端賴被告照顧扶養。被告目前月薪為3 萬5 千元，
    房屋貸款月繳1 萬1 千多元，之前與銀行債務清理協商每月
    須繳1 萬2 千元，相關文件容後補呈，收入扣掉支出只剩1
    萬2 千元可作母子生活費，實在無餘力於1 年內向公庫支付
    30萬元。被告因本件犯罪所得利益僅10萬元，為原判決所認
    定，原審判決被告須向公庫支付30萬元顯不符比例原則，亦
    未審酌被告經濟狀況，原判決雖諭知被告緩刑，但被告無力
    支付公庫金額，有失緩刑之美意，爰請撤銷原判決，降低支
    付公庫金額，以勵被告自新。
三、查原審以被告為圖利而以假結婚方式使大陸地區女子劉玉英
    非法入境犯行，雖有可議之處，惟被告僅使大陸地區女子1
    人進入臺灣地區，且衡酌其使大陸女子劉玉英來臺之手段危
    害性較輕，所謀得之利益非鉅，倘無視犯罪情節均與前述人
    蛇集團之行為等同視之，予以重罰，非但流於苛酷，亦有違
    國民之法律感情，本院考量被告客觀之犯行與主觀之惡性，
    以及其犯罪所生結果，認犯罪之情狀，尚有可憫恕之情，如
    科以最低度刑，仍嫌過重，在客觀上足以引起一般之同情，
    顯有堪為憫恕之處，認依其情狀處以相當之有期徒刑，即足
    以懲儆，並可達防衛社會之目的，爰適用刑法第59條規定，
    就被告所犯意圖營利違反不得使大陸地區人民非法進入臺灣
    地區之罪，減輕其刑。並審酌被告為圖私利，以假結婚之方
    式，使大陸地區人民劉玉英非法進入臺灣地區，不僅造成入
    出境及移民管理之困難，並造成社會治安之隱憂，復使公務
    員為不實登載文書，妨礙戶政登載之正確性，因而取得10萬
    元之不法利益，行為實不足取；惟犯後坦承犯行，態度尚可
    ，及考量其犯罪動機係為改善家中經濟狀況、目的、手段等
    一切情狀，爰分別量處如上開所示之刑，並定應執行刑為1
    年10月，以資懲儆。並斟酌再被告前未曾因故意犯罪受有期
    徒刑以上刑之宣告等情，有臺灣高等法院被告前案紀錄表在
    卷可參，念其因父親身罹重病，為改善家庭經濟狀況，一時
    思慮不周而罹刑章，且犯後坦承犯行，態度良好，經此偵、
    審程序及罪刑之宣告，應能知所警惕，信無再犯之虞，本院
    認所宣告之刑以暫不執行為適當，爰依刑法第74條第1 項第
    1 款之規定，併宣告緩刑5 年，以啟自新。及為使被告深知
    戒惕，建立正確之法治觀念，併依刑法第74條第2 項第4款
    、第5 款規定，命被告於本案判決確定後1 年內向公庫支付
    30萬元，及向檢察官指定之公益團體、地方自治團體或社區
    ，提供120 小時之義務勞務，以填補其犯行對法秩序造成之
    破壞，以昭炯戒。為強化被告健全法治觀念起見，認有付保
    護管束之必要，並依刑法第93條第1 項第2 款之規定，諭知
    於緩刑期間付保護管束。
四、經查原審上開各情，業已斟酌關於刑法第57條科刑之一切情
    狀，及適當使用刑法第59條之規定，就被告有關意圖營利違
    反不得使大陸地區人民非法進入臺灣地區之罪部分，認在客
    觀上足以引起一般之同情，顯有堪為憫恕之處，予以減輕其
    刑，業已從輕僅量處有期徒刑1 年8 月，並與另犯使公務員
    登載不實罪，所量處有期徒刑4 月，亦僅定執行刑為有期徒
    刑1 年10月而已；並審酌其前未曾因故意犯罪受有期徒刑以
    上刑之宣告，及念其因父親身罹重病，為改善家庭經濟狀況
    ，思慮不周而罹刑章，犯後坦承犯行，態度良好，經此偵、
    審程序及罪刑之宣告，應能知所警惕，信無再犯之虞，予以
    宣告緩刑5 年，即將所宣告之刑以暫不執行。末斟酌為使其
    建立正確之法治觀念，能深知戒惕，亦妥當適用刑法第74條
    第2 項第4 款、第5 款規定，命其於本案判決確定後1 年內
    向公庫支付30萬元，及向檢察官指定之公益團體、地方自治
    團體或社區，提供120 小時之義務勞務，及依刑法第93條第
    1 項第2 款之規定，諭知於緩刑期間付保護管束等情；從形
    式上觀察，業已審酌被告之犯行、動機、犯後態度、家庭、
    經濟等一切情狀，並無量刑瑕疵或違背法令不當之情形。被
    告上訴意旨，再徒以自己之家庭、經濟因素，認原判決諭知
    有關於1 年內向公庫支付30萬元部分，尚嫌過重云云，指摘
    原判決不當，實非足取，尚難謂屬已提出具體之上訴理由。
五、綜上，本件上訴理由形式上雖已指出上開事由，然並未具體
    指摘原判決有如何採證、認事、用法及量刑等足以影響判決
    本旨之不當或違法之情形，應認其上訴為不合法律上之程式
    ，予以駁回，且不經言詞辯論為之。
中    華    民    國   100    年    8     月    26    日
                 刑事第九庭     審判長法  官  莊秋桃
                                      法  官  范惠瑩
                                      法  官  田平安
以上正本與原本無異。
如不服本判決，應於判決送達後10日內向本院提出上訴狀，其未
敘述理由者，並應於提出上訴狀後10日內向本院補提上訴理由狀
（應附繕本）。
中    華    民    國   100    年    8     月    26    日
                                  書  記  官  馬蕙梅